【裁判字號】    98,訴,2986
【裁判日期】    981009
【裁判案由】    毒品危害防制條例
【裁判全文】
臺灣臺中地方法院刑事判決              98年度訴字第2986號
公  訴  人  臺灣臺中地方法院檢察署檢察官
被      告  甲○○
上列被告因毒品危害防制條例案件，經檢察官提起公訴（98年度
毒偵字第2739號），被告於準備程序就被訴事實為有罪之陳述，
經告以簡式審判程序之旨，並聽取當事人意見後，合議庭裁定由
受命法官獨任進行簡式審判程序，本院判決如下：
    主    文
甲○○施用第一級毒品，累犯，處有期徒刑壹年；又施用第二級
毒品，累犯，處有期徒刑捌月。應執行有期徒刑壹年陸月。
    犯罪事實
一、甲○○前因施用毒品案件，經本院裁定送觀察、勒戒後，認
    無繼續施用毒品之傾向，於民國87年 6月23日執行完畢釋放
    ，由臺灣臺中地方法院檢察署檢察官以87年度偵字第3604號
    為不起訴處分確定。又在上開觀察、勒戒執行完畢釋放後 5
    年內之88年間，因施用毒品案件，經本院裁定送強制戒治，
    於89年12月12日執行完畢釋放；刑事責任部分則由臺灣高等
    法院臺中分院於88年11月11日以88年度上訴字第1420號判處
    有期徒刑10月、6 月，應執行有期徒刑1年2月確定。另於89
    年間，再因施用毒品案件，經臺灣高等法院臺中分院於89年
    10月24日以89年度上訴字第1662號判處有期徒刑11月、7 月
    ，應執行有期徒刑1年4月確定。上開二案經合併執行，於92
    年11月28日假釋付保護管束，迄94年 2月17日未經撤銷假釋
    ，視為執行完畢。復於94年間因施用第一、二級毒品案件，
    經本院於94年12月19日以94年度訴字第3368號判處有期徒刑
    1年、8月，應執行有期徒刑1年5月確定，於96年2月2日執行
    完畢。不料甲○○仍不知悔改，復分別基於施用第一級毒品
    海洛因、第二級毒品甲基安非他命之犯意，先於98年 7月10
    日下午4、5時許，在台中縣龍井鄉○○路50巷20弄20號住處
    ，將甲基安非他命放入玻璃球內燒烤，再吸食其煙霧之方式
    ，施用第二級毒品甲基安非他命1次。復於98年7月11日上午
    11時許，在上開住處，將第一級毒品海洛因摻入香菸內，再
    點燃香菸吸食之方式，施用第一級毒品海洛因 1次。嗣於98
    年 7月15日16時50分許，在台中縣龍井鄉○○路○段68號為
    警盤查，發現甲○○係毒品調驗人口，經其同意採尿送驗結
    果，呈嗎啡、甲基安非他命等陽性反應，始查悉上情。
二、案經臺中市警察局第三分局報告臺灣臺中地方法院檢察署檢
    察官偵查起訴。
    理    由
一、上開犯罪事實，業據被告甲○○於本院坦白認罪（見本院卷
    第13頁背面、第17頁），且被告前揭採尿送驗結果，確呈海
    洛因、甲基安非他命經人體代謝後之嗎啡、甲基安非他命陽
    性反應，有採集尿液鑑定同意書、代號與真實姓名對照表、
    中山醫學大學附設醫院檢驗科藥物檢測中心編號 0000000尿
    液檢驗報告在卷可憑（見警卷第6、7頁、偵查卷第16頁），
    是被告之自白應與事實相符，堪認其確有施用海洛因及甲基
    安非他命之行為。
二、按施用第一級、第二級毒品皆為犯罪行為，毒品危害防制條
    例第10條定有處罰明文，故施用第一、二級毒品者，依前揭
    規定本應科以刑罰，惟基於刑事政策，對合於一定條件之施
    用者，依同條例第20條、第23條之規定，施以觀察、勒戒或
    強制戒治之保安處分。又毒品危害防制條例於92年7月9日修
    正公布，自93年1月9日施行，其中第20條、第23條將施用毒
    品之刑事處遇程序，區分為「初犯」及「5年內再犯」、「5
    年後再犯」。依其立法理由之說明：「初犯」，經觀察、勒
    戒或強制戒治後，應為不起訴處分或不付審理之裁定；經觀
    察、勒戒或強制戒治執行完畢釋放後，「5年內再犯」者，
    因其再犯率甚高，原實施之觀察、勒戒及強制戒治既已無法
    收其實效，爰依法追訴或裁定交付審理。至於經觀察、勒戒
    或強制戒治執行完畢釋放後，「5 年後再犯」者，前所實施
    之觀察、勒戒或強制戒治已足以遮斷其施用毒品之毒癮，為
    期自新及協助其斷除毒癮，仍適用「初犯」規定，先經觀察
    、勒戒或強制戒治之程序。從而依修正後之規定，僅限於「
    初犯」及「5年後再犯」2種情形，始應先經觀察、勒戒或強
    制戒治程序。倘被告於 5年內已再犯，經依法追訴處罰，縱
    其第3次（或第3次以上）再度施用毒品之時間，在初犯經觀
    察、勒戒或強制戒治執行完畢釋放5年以後，已不合於「5年
    後再犯」之規定，且因已於「5 年內再犯」，顯見其再犯率
    甚高，原實施觀察、勒戒或強制戒治，已無法收其實效，即
    應依該條例第10條處罰。至於第3次（或第3次以上）施用毒
    品之時間，是否宜有期間限制？以多久為適宜？則分屬刑事
    政策、專門醫學之範圍，非審判機關所能決定，有待循立法
    途徑解決（最高法院97年度第5次刑事庭會議、95年度第7次
    刑事庭會議決議參照）。查被告前因施用毒品案件，經本院
    裁定送觀察、勒戒後，認無繼續施用毒品之傾向，於87年 6
    月23日執行完畢釋放，由臺灣臺中地方法院檢察署檢察官以
    87年度偵字第3604號為不起訴處分確定。又在上開觀察、勒
    戒執行完畢釋放後 5年內之88年間，因施用毒品案件，經本
    院裁定送強制戒治，於89年12月12日執行完畢釋放；刑事責
    任部分則由臺灣高等法院臺中分院於88年11月11日以88年度
    上訴字第1420號判處有期徒刑10月、6月，應執行有期徒刑1
    年 2月確定。另於89年間，再因施用毒品案件，經臺灣高等
    法院臺中分院於89年10月24日以89年度上訴字第1662號判處
    有期徒刑11月、7 月，應執行有期徒刑1年4月確定。復於94
    年間因施用第一、二級毒品案件，經本院於94年12月19日以
    94年度訴字第3368號判處有期徒刑1年、8月，應執行有期徒
    刑1年5月確定等情，有臺灣高等法院被告前案紀錄表在卷可
    稽（見本院卷第4至7頁）。本件被告施用第一級毒品海洛因
    、第二級毒品甲基安非他命犯行，距其前次觀察勒戒及強制
    戒治執行完畢釋放之時間雖均已逾 5年，但因其在初犯毒品
    危害防制條例第10條之罪，於87年 6月23日觀察勒戒執行完
    畢釋放以後，已於 5年內再犯毒品危害防制條例第10條之施
    用毒品罪多次，並經刑事判決確定，已如前述，是本件施用
    毒品之行為，即與單純之初犯毒品危害防制條例第10條之施
    用毒品罪，經觀察勒戒或強制戒治執行完畢釋放以後「5 年
    後再犯」之情形有別。又被告經觀察勒戒、強制戒治釋放後
    ，既於 5年內再多次施用毒品，足見先前所實施之觀察勒戒
    及強制戒治尚不足以遮斷其施用毒品之癮，已無法收其實效
    ，是被告既非於首次觀察勒戒執行完畢後 5年內，均無任何
    施用毒品之犯行，揆諸上開最高法院刑事庭會議決議意旨，
    被告所為本件施用毒品犯行，即無現行毒品危害防制條例第
    20條第 3項之適用，自毋須依同條第1項、第2項規定施予觀
    察、勒戒或強制戒治之處遇程序，而應逕依毒品危害防制條
    例第23條第 2項規定訴追處罰。綜上所述，被告施用第一級
    毒品海洛因、第二級毒品甲基安非他命之犯罪事證已臻明確
    ，其犯行洵堪認定，應依法論罪科刑。
三、查海洛因係毒品危害防制條例第2第2項第 1款所定之第一級
    毒品；甲基安非他命則為同條項第2款所定之第二級毒品，
    均不得非法施用，被告施用海洛因、甲基安非他命，核其所
    為，分別係犯毒品危害防制條例第10條第 1項之施用第一級
    毒品罪、同條第 2項之施用第二級毒品罪。被告施用毒品前
    之持有第一級毒品、第二級毒品之行為，本應分別論以持有
    第一級毒品罪、持有第二級毒品罪，惟持有後進而施用，其
    持有之低度行為應各為施用之高度行為所吸收，均不另論以
    持有罪責。被告所犯 2罪，犯意各別，行為獨立可分，應分
    論併罰。查被告曾因施用第一、二級毒品案件，經本院於94
    年12月19日以94年度訴字第3368號判處有期徒刑1年、8月，
    應執行有期徒刑1年5月確定，於96年2月2日執行完畢，有前
    揭臺灣高等法院被告前案紀錄表在卷可參，其於徒刑執行完
    畢，5年以內故意再犯本件有期徒刑以上之2罪，均為累犯，
    應各依刑法第47條第 1項之規定加重其刑。爰審酌被告有多
    次犯罪前科之素行（參卷附臺灣高等法院被告前案紀錄表）
    、國中肄業之智識程度、經濟小康之生活狀況(見警卷第1頁
    被告警詢筆錄受詢問人資料），其因施用毒品，經觀察勒戒
    、強制戒治執行完畢後，仍不思戒惕，且無視於毒品對於自
    身健康之戕害及國家對於杜絕毒品犯罪之禁令，再多次施用
    毒品，未見戒除惡習之決心，惡性非輕，本案之量刑自不宜
    較前次所判處之應執行有期徒刑1年5月為輕，然念及被告於
    本院審理時能坦承犯行，態度良好，其施用毒品並無危害他
    人，犯罪手段尚屬平和，所生損害亦非鉅大，暨施用毒品者
    均有相當程度之成癮性及心理依賴，其犯罪心態與一般刑事
    犯罪之本質並不相同，應側重適當之醫學治療及心理矯治為
    宜等一切情狀，分別量處如主文所示之刑，並定其應執行之
    刑，以示懲儆。
四、據上論斷，應依刑事訴訟法第273條之1第 1項、第299條第1
    項前段，毒品危害防制條例第10條第1項、第2項，刑法第11
    條、第47條第1項、第51條第5款，判決如主文。
本案經檢察官乙○○到庭執行職務
中    華    民    國    98    年    10    月    9     日
                  刑事第四庭    法  官  張恩賜
以上正本證明與原本無異。
如不服本判決應於收受判決後10日內向本院提出上訴書狀，並應
敘述具體理由；其未敘述上訴理由者，應於上訴期間屆滿後20日
內向本院補提理由書（均須按他造當事人之人數附繕本）「切勿
逕送上級法院」。
                                書記官  黃舜民
中    華    民    國    98    年    10    月    9     日
附錄論罪科刑法條
毒品危害防制條例第10條：
施用第一級毒品者，處六月以上五年以下有期徒刑。
施用第二級毒品者，處三年以下有期徒刑。


司法院資訊處製作；財團法人民間司法改革基金會備份。
